臺灣臺南地方法院刑事判決
109年度交易字第1087號
公  訴  人  臺灣臺南地方檢察署檢察官
被      告  詹清波


上列被告因過失傷害案件，經檢察官提起公訴（109年度偵字第2
0654號），本院判決如下：
    主  文
詹清波汽車駕駛人，無駕駛執照駕車，因過失傷害人，處拘役肆
拾伍日，如易科罰金，以新臺幣壹仟元折算壹日。
    事  實
一、詹清波原有之小型車普通駕駛執照已遭吊銷，且未重新考領
    得駕駛小型車之駕駛執照，仍於民國109年3月6日中午12時3
    5分許，駕駛車號0000（起訴書誤載為5942，業經檢察官當
    庭更正）-D8號自用小貨車（下稱Ａ車）在臺南市北區小東路
    299巷附近路旁停車格由東往西方向起駛，其原應遵守汽車
    起駛前應注意前後左右有無障礙或車輛行人，並應讓行進中
    之車輛行人優先通行之規定，而依當時情形，天候晴，有日
    間自然光線，柏油路面乾燥無缺陷，路上無障礙物，視距良
    好，客觀上並無不能注意之情事，竟疏未注意讓行進中之下
    述車輛優先通過，即貿然起駛前行；適賴為辰駕駛車號000-
    0000號機車（下稱Ｂ機車）自同向左後方駛至該處，亦疏未
    注意車前狀況而不及閃避，因緊急煞車致人、車倒地（下稱
    本件事故），因此受有四肢多處擦挫傷之傷害。嗣詹清波在
    未被有偵查犯罪權限之公務員或機關知悉其上開犯罪前，對
    據報前往處理而尚不知何人為肇事車輛駕駛之員警表明其係
    肇事人而自首。
二、案經賴為辰訴由臺灣臺南地方檢察署檢察官偵查起訴。
    理  由
一、關於證據能力之認定：
  ㈠以下所引用具傳聞證據性質之供述證據，因檢察官及被告詹
    清波於本案言詞辯論終結前，均未爭執其證據能力，本院審
    酌前開證據之作成或取得之狀況，並無非法或不當取證之情
    事，且亦無顯不可信之情況，依刑事訴訟法第159條之5規定
    ，均具有證據能力。
  ㈡次按法院或檢察官得囑託醫院、學校或其他相當之機關、團
    體為鑑定，並應命鑑定人以言詞或書面報告鑑定之經過及其
    結果，刑事訴訟法第208條第1項前段、第206條第1項定有明
    文，則鑑定人或鑑定機關（團體）實施鑑定或審查之人所為
    之言詞或書面報告，即為法律所規定之傳聞證據之例外，具
    有證據能力。卷附臺南市車輛行車事故鑑定委員會109年10
    月23日南市交鑑字第1091298795號函暨南鑑0000000案鑑定
    意見書（參偵卷㈠即臺灣臺南地方檢察署109年度他字第3327
    號卷第66頁正面至第67頁反面，下稱事故鑑定書），為檢察
    官囑託上開委員會進行鑑定後，由上開委員會就本件事故之
    肇事經過及原因為鑑定後所出具，依前揭規定，自具有證據
    能力。
  ㈢卷附照片、監視器錄影影片等物證，及其餘以下所引用卷內
    各項非供述證據性質之文書資料，均無違反法定程序取得之
    情形，依刑事訴訟法第158條之4規定之反面解釋，亦均有證
    據能力，合先敘明。
二、訊據被告固坦承其於109年3月6日中午12時35分許，駕駛Ａ車
    在臺南市北區小東路299巷附近路旁停車格由東往西方向起
    駛時，適告訴人即被害人賴為辰駕駛Ｂ機車自同向左後方駛
    來，因緊急煞車而人、車倒地，致告訴人受有四肢多處擦挫
    傷之傷害等事實，惟矢口否認涉有過失傷害罪嫌，辯稱：其
    已經在車上等很久才開車出來，是告訴人幾乎沒在看前方路
    況，告訴人右手加油門、左手拿手機在看，告訴人煞車只煞
    前輪才會摔車云云。經查：
  ㈠被告駕駛Ａ車於上開時、地起駛時，適告訴人駕駛Ｂ機車自同
    向左後方駛來，因緊急煞車而人、車倒地，致生本件事故之
    事實，業經被告於警詢、偵查及本院審理中自承在卷，核與
    證人即告訴人於警詢、偵查中之指述大致相符（偵卷㈠第23
    至24頁、第37頁正反面、第62頁正反面），並有道路交通事
    故現場圖、道路交通事故調查報告表㈠、㈡、汽車車籍資料、
    事故現場與車損情形照片、監視器錄影畫面翻拍照片附卷足
    參（偵卷㈠第33至35頁、第38頁反面、第43至56頁），上開
    事實首堪認定。
  ㈡次據告訴人於警詢中證稱：伊騎車於上開時、地沿小東路機
    慢車優先道直行至小東路299巷口附近時發生碰撞倒地受傷
    ，對方（指被告）是從右前方路邊突然切出來，伊閃避不及
    煞車摔倒至對方車下，伊所騎機車車頭前側撞到對方車輛左
    後側車身車臺部分位置，伊就跟著機車倒地受傷等語（偵卷
    ㈠第23至24頁、第37頁正反面）；於偵查中再證稱：伊當時
    騎在機慢車道上，被告原本停在路邊，突然向左切出來，當
    時伊離被告車輛不到3、40公尺，伊是為了閃被告才急煞車
    ，摔倒後滑到被告車子底下等語明確（偵卷㈠第62頁正反面
    ）。而經本院當庭勘驗事故現場附近之監視器錄影內容，影
    片時間12時40分25秒，Ａ車尚在停車格內；影片時間12時40
    分28秒，Ａ車右邊車尾燈開始閃爍（因有色差，故無法確實
    辨識顏色）；影片時間12時40分30秒，Ａ車開始往外切出，
    緩緩駛入機慢車優先道；影片時間12時40分33秒，Ｂ機車自
    畫面左側向畫面右側直行行駛在機慢車優先道上，於距離Ａ
    車約2輛機車車身長度之距離時，Ｂ機車車身略往左偏斜，此
    時Ａ車車頭進入機慢車優先道，其右後輪尚在停車格線附近
    ；影片時間12時40分34秒，Ｂ機車尚未碰撞Ａ車時即滑倒，Ｂ
    機車連同騎士滑入Ａ車下方（之後畫面即為人行紅磚道之植
    栽擋住）等情，另有本院勘驗筆錄在卷可查（本院卷第57至
    59頁），足見被告起駛時，告訴人之Ｂ機車應已距事故地點
    不遠而可為被告輕易察見。再佐以被告於本院審理時亦坦承
    其開車起駛前確曾看到告訴人，僅辯稱其與告訴人之機車間
    仍有安全距離等語（參本院卷第48頁），更可證被告於起駛
    時已發現告訴人騎車接近事故地點之情形，其猶未加注意讓
    告訴人優先通過，即逕自起駛前行，顯有疏失，是告訴人證
    稱本件事故係因被告突然自路邊切出，致伊緊急煞車而倒地
    等語，實屬有據。
  ㈢又按汽車起駛前應顯示方向燈，注意前後左右有無障礙或車
    輛行人，並應讓行進中之車輛行人優先通行，道路交通安全
    規則第89條第1項第7款訂有明文；被告曾一度考領有小型車
    普通駕駛執照（參本院卷第21頁），復為具有一般辨別事理
    能力之成年人，依其年齡及社會生活經驗，對上開規定自已
    知之甚詳，其駕車行駛時，即應確實注意遵守上開規定謹慎
    駕駛；而依當時情形，天候晴、有日間自然光線、柏油路面
    乾燥無缺陷、路上無障礙物且視距良好，有前引道路交通事
    故調查報告表㈠可供參考（偵卷㈠第34頁），客觀上並無不能
    注意之情事，被告竟疏未注意讓行進中之告訴人優先通過即
    駕駛Ａ車貿然起駛前行，致告訴人為求閃避緊急煞車而人、
    車倒地，則被告就本件事故之發生自屬有過失。參以本件事
    故之肇事因素經檢察官送請臺南市車輛行車事故鑑定委員會
    鑑定結果，亦認被告駕照吊銷駕駛自用小貨車，起駛未讓行
    進中車輛先行，為肇事主因；告訴人駕駛普通重型機車，未
    注意車前狀況，煞車摔倒，為肇事次因等節，有前述事故鑑
    定書存卷可考（偵卷㈠第66頁正面至第67頁反面），因上開
    鑑定結果係鑑定機關本於專業知識及交通鑑定經驗所為之判
    斷，當可憑信，益徵被告就本件事故之發生確有過失無疑。
    且被告前述過失行為既屬本件事故之肇事因素之一，告訴人
    雖與有過失，亦僅係對被告量刑之參考因素（詳後述），無
    解於被告應負之罪責，自不待言。
  ㈣再告訴人於本件事故後之同日下午1時3分許即至國立成功大
    學醫學院附設醫院急診，經診斷受有四肢多處擦挫傷之傷勢
    乙節，有上開醫院之中文診斷證明書附卷可憑（偵卷㈠第13
    頁），更堪認被告上開過失行為與告訴人之受傷結果間有相
    當因果關係至明。
  ㈤綜上所述，本件事證明確，被告上開犯行洵堪認定，應予依
    法論科。
三、論罪科刑：
  ㈠查被告原持有之小型車普通駕駛執照業於105年9月5日即因酒
    駕吊銷，且被告迄未重新考領駕駛執照乙情，有證號查詢汽
    車駕駛人資料在卷可佐（本院卷第21頁），足認被告於本件
    事故時並未領有得駕駛小型車之駕駛執照；其無駕駛執照駕
    車，因過失肇致本件事故，使告訴人因而受傷，核其所為係
    犯道路交通管理處罰條例第86條第1項、刑法第284條前段之
    汽車駕駛人無駕駛執照駕車過失傷害罪。檢察官起訴意旨認
    被告僅係犯刑法第284條前段之過失傷害罪，尚有未洽，然
    因起訴之基本事實同一，自應由本院依法變更法條審究之，
    併此敘明。
  ㈡被告未考領得駕駛小型車之駕駛執照即駕駛Α車上路，因而致
    告訴人受傷，依法應負上開刑事責任，爰依道路交通管理處
    罰條例第86條第1項規定加重其刑。又被告於本件事故發生
    後，員警接獲報案前往處理而尚未發覺其犯罪前，即在事故
    現場向員警表示其為肇事者，有臺南市政府警察局第五分局
    交通分隊道路交通事故肇事人自首情形紀錄表附卷可證（偵
    卷㈠第42頁），則被告顯係於有偵查犯罪權限之機關或公務
    員知悉上開犯罪前即自首；參以被告雖有辯解，然自始均配
    合檢警偵辦及接受本院審理，並無逃避之情，應認其確有自
    首接受裁判之意，上開辯解僅係被告辯護權之合法行使，故
    仍依刑法第62條前段規定減輕其刑，並依法先加後減之。
  ㈢茲審酌被告疏未注意遵守相關之道路交通法規，因其疏失肇
    致本件事故之發生，致告訴人受傷，殊為不該，犯後復矢口
    否認犯行，難認其已知悔悟，兼衡被告之素行、告訴人所受
    之傷勢、告訴人就本件事故之發生亦與有過失，及被告雖有
    和解意願，但因與告訴人就賠償金額歧見仍大而未能和解等
    客觀情節，暨被告自承學歷為高中畢業，現從事鐵工工作，
    已婚，育有2子均已成年，須扶養照顧母親（參本院卷第55
    頁）之智識程度、家庭生活狀況等一切情狀，量處如主文所
    示之刑，並諭知易科罰金之折算標準，以示懲儆。
據上論斷，應依刑事訴訟法第299條第1項前段、第300條，道路
交通管理處罰條例第86條第1項，刑法第284條前段、第62條前段
、第41條第1項前段，刑法施行法第1條之1第1項，判決如主文。
本案經檢察官許家彰提起公訴，檢察官林容萱到庭執行職務
中　　華　　民　　國　　109 　年　　12　　月　　24　　日
　　　　　　　　　      刑事第四庭   法　官   蔡盈貞
以上正本證明與原本無異。
如不服本判決應於收受本判決後20日內向本院提出上訴書狀，並
應敘述具體理由。其未敘述上訴理由者，應於上訴期間屆滿後20
日內向本院補提理由書狀（均須按他造當事人之人數附繕本）「
切勿逕送上級法院」。 
　　　　　　　　　　　　　　　　　   書記官   林耿慧　　
中　　華　　民　　國　　109 　年　　12　　月　　24　　日
附錄所犯法條：
道路交通管理處罰條例第86條第1項
汽車駕駛人，無駕駛執照駕車、酒醉駕車、吸食毒品或迷幻藥駕
車、行駛人行道或行經行人穿越道不依規定讓行人優先通行，因
而致人受傷或死亡，依法應負刑事責任者，加重其刑至二分之一
。

刑法第284條　　　　　　　　　　　　　　　　　　
因過失傷害人者，處1年以下有期徒刑、拘役或10萬元以下罰金
；致重傷者，處3年以下有期徒刑、拘役或30萬元以下罰金。